臺灣高雄地方法院民事判決　　　　　　　94年度訴字第1811號
原　　　告　高雄市政府
法定代理人　丁○○
訴訟代理人　李佳玲律師
複代理人　　楊櫻花律師
　　　　　　陳忠勝律師
被　　　告　戊○○
　　　　　　乙○○
　　　　　　丙○○
　　　　　　甲○○
當事人間給付使用土地補償金事件，本院於民國94年12月20日言
詞辯論終結，判決如下：
　　主　文
被告戊○○應給付原告新台幣參拾捌萬捌仟零柒拾元，被告甲○○、乙○○、丙○○應連帶給付原告新台幣肆萬玖仟伍佰玖拾貳
元，及均自民國九十四年八月二十八日起至清償日止，按年息百
分之五計算之利息。
訴訟費用由被告戊○○負擔十分之九，由被告甲○○、乙○○、
丙○○連帶負擔十分之一。
本判決第一項於原告以新臺幣壹拾參萬元或同額之高雄銀行可轉
讓無記名定期存單為被告戊○○供擔保後；以新台幣壹萬柒仟元
或同額之高雄銀行可轉讓無記名定期存單為被告甲○○、乙○○
、丙○○供擔保後，得假執行。
　　事實及理由
一、按訴狀送達後，原告不得將原訴變更或追加他訴，但擴張或
    減縮應受判決事項之聲明者，不在此限，此為民事訴訟法第
    255 條第1 項本文及第3 款所明定，本件原告起訴請求被告
    戊○○給付新台幣（下同）475,316 元，被告甲○○、乙○○、丙○○連帶給付79,169元，及均自起訴狀繕本送達翌日
    起至清償日止，按年息5%計算之利息，嗣於起訴狀繕本送達
    後，變更其請求戊○○給付；甲○○、乙○○、丙○○連帶
    給付之金額為388,070 元、49,592元，核屬減縮應受判決事
    項之聲明，於法並無不合，應予准許。又本件被告經合法通
    知，均未於言詞辯論期日到場，核無民事訴訟法第386條各
　　款所列情形，爰依原告聲請，由其一造辯論而為判決。
二、原告主張：坐落高雄市○鎮區○○段1734、1784地號土地（
    下稱1734號、1784號土地），均為伊所有。詎被告戊○○自
    民國75年7 月1 日起迄86年10月6 日止，無權占用1734號土
    地如附圖Ａ部分所示55.52 平方公尺，被告甲○○、乙○○
    、丙○○之被繼承人丁素花（91年10月18日）自75年7 月
    1 日起至91年6 月12日止，無權占用1784號土地如附圖Ｂ部
    分所示3.76平方公尺，而均受有相當於租金之利益，致伊受
    有同額之損害，爰依不當得利及繼承之法律關係，請求被告
    給付此期間如附表所示，按上開土地申報地價年息3%-5% 計
    算之補償金。並聲明：(1)被告戊○○應給付原告388,070 元
    ，被告甲○○、乙○○、丙○○應連帶給付原告49,592元，
    及均自起訴狀繕本送達翌日起至清償日止，按年息5%計算之
    利息。(2)願供現金或高雄銀行無記名可轉讓定期存單為擔保
    ，請准宣告假執行。
三、原告主張1734號、1784號土地為其所有，被告戊○○自75年
    7 月1 日起至86年10月6 日止，占用1734號土地如附圖Ａ部
    分所示面積55.52 平方公尺，被告甲○○、乙○○、丙○○
    之被繼承人丁素花自75年7 月1 日起至91年6 月12日止，占
    用1784號土地如附圖Ｂ部分所示面積3. 76 平方公尺，而均
    無法律上權源等情，業據提出土地登記謄本、權利讓渡書、
    本院91年6 月19日91高貴民夏90執字第13384 號不動產權利
    移轉證書、戶籍資料查詢單、繼承系統表為證，並經本院會
    同高雄市政府地政處前鎮地政事務所人員至現場勘測屬實，
    製有勘驗筆錄、複丈成果圖及照片附卷可稽（第57-66 頁）
    。而被告均已於相當時期受合法之通知，於言詞辯論期日不
    到場，亦未提出準備書狀爭執，依民事訴訟法第280 條第3
    項、第1 項規定，視同自認。據上，原告主張之前揭事實，
    堪信為真。
四、按無法律上之原因而受有利益，致他人受有損害者，應返還
    其利益，民法第179 條定有明文；又無權占用他人土地者，
    通常可享有相當於租金之不當得利，土地所有權人得請求占
    用人返還，最高法院61年台上字第1695號判例意旨可資參酌
    。再城市地方房屋之租金，以不超過土地及建物申報總價年
    息10% 為限，租用基地建築房屋亦準用之；而公有土地，以
    各該宗土地之公告地價為申報地價，免予申報，土地法第97
    條第1 項、第105 條及平均地權條例施行細則第21條定有明
    文。又基地租金之數額，除以基地申報地價為基礎外，尚須
    斟酌基地之位置，工商業繁榮之程度，承租人利用基地之經
    濟價值及所受利益等項，並與鄰地租金相比較，以為決定，
    並非必達申報總地價年息10% 最高額，最高法院68年度台上
    字第3071號判例意旨亦可參酌。另者，繼承人自繼承開始時
    ，承受被繼承人財產上之一切權利、義務；繼承人對於被繼
    承人之債務，負連帶責任，民法第1148條、第1152條定有明
    文。經查，原告為系爭土地之所有人，而被告戊○○及被告
    甲○○、乙○○、丙○○之被繼承人丁素花分別於前述期間
    無權占用1734號、1738號土地各如附圖Ａ、Ｂ部分所示，面
    積各55.52 、3.76平方公尺，受有相當租金之利益，致原告
    受有同額損害，則原告依不當得利及繼承之法律關係，請求
    戊○○返還及甲○○、乙○○、丙○○連帶返還相當租金之
    利得，自屬有據。又1734號土地之申報地價自69年9 月起至
    76 年6月為每平方公尺9, 970元，自76年7 月起至80年6 月
    為每平方公尺15,200元，自80年7 月起至83年6 月為每平方
    公尺16,580元，自83年7 月起至86年6 月為每平方公尺19,1
    90元，自86年7 月起迄92年12月為每平方公尺19 ,858 元；
    1784號土地之申報地價自67年9 月起至76年6 月為每平方公
    尺3,150 元，自76年7 月起至80年6 月為每平方公尺18,500
    元，自80年7 月起至83年6 月為每平方公尺20, 900 元，自
    83年7 月起至86年6 月為每平方公尺17,390元，自86年7 月
    起迄92年12月為每平方公尺24,951元，此有地價謄本附卷可
    按。本院審酌上開土地鄰近高雄市三多商圈，交通便利，生
    活機能良好，商業繁榮等情狀，認原告主張就上開土地相當
    於租金之利得，於76年6 月前按申報地價年息4%、自76年7
    月起至77年12月止按申報地價年息3%之6 成、自78年1 月起
    至同年12月止按申報地價年息3%之8 成、自79年1 月起至81
    年12月止按申報地價年息3%、82年1 月後均按申報地價年息
    5%計算，均低於一般社會交易價格，而有利於被告，尚屬允
    洽。依此計算（詳如附表，元以下均捨去），被告戊○○應
    返還之利得為38 8,070元；被告甲○○、乙○○、丙○○應
    連帶返還之利得為49,592元。
五、從而，原告本於不當得利及繼承之法律關係，請求被告戊○○給付388,070 元，被告甲○○、乙○○、丙○○連帶給付
    49,592元，及均自起訴狀繕本送達翌日即94年8 月28日起至
    清償日止，按年息5%計算之利息，為有理由，應予准許。
六、原告陳明願供擔保請准宣告假執行，經核與法律規定相符，
    爰酌定相當擔保金額准許之。
七、結論：本件原告之訴為有理由，依民事訴訟法第385 條第1
    項前段、第78條、第85條第1 項、第2 項、第390 條第2 項
    ，判決如主文。
中　　華　　民　　國　　94　　年　　12　　月　　30　　日
                      民事第一庭法　官　甯  馨
正本係照原本作成。
如不服本判決，應於送達後20日內，向本院提出上訴狀並表明上
訴理由，如於本判決宣示後送達前提起上訴者，應於判決送達後
10日內補提上訴理由書（須附繕本）。
中　　華　　民　　國　　94　　年　　12　　月　　30　　日
                                書記官　林麗文
